【裁判字號】    97,台上,5462
【裁判日期】    971030
【裁判案由】    偽造文書
【裁判全文】
最高法院刑事判決            九十七年度台上字第五四六二號
上  訴  人  甲○○
上列上訴人因偽造文書案件，不服台灣高等法院中華民國九十七
年七月十日第二審更審判決（九十六年度重上更(三)字第二三二號
，起訴案號：台灣台北地方法院檢察署八十八年度偵字第四九六
七、六六八二號），提起上訴，本院判決如下：
    主  文
上訴駁回。
    理  由
按刑事訴訟法第三百七十七條規定：上訴於第三審法院，非以判
決違背法令為理由，不得為之。是提起第三審上訴，應以原判決
違背法令為理由，係屬法定要件。如果上訴理由書狀並未依據卷
內訴訟資料，具體指摘原判決不適用何種法則或如何適用不當，
或所指摘原判決違法情事，顯與法律規定得為第三審上訴理由之
違法情形，不相適合時，均應認其上訴為違背法律上之程式，予
以駁回。本件原審撤銷第一審關於上訴人甲○○部分之科刑判決
，於為刑法新舊比較後，改判依刑法修正前牽連犯從一重論上訴
人以共同連續公務員明知為不實之事項，而登載於職務上所掌之
公文書，足以生損害於公眾及他人罪，處有期徒刑貳年，減為有
期徒刑壹年，及為相關沒收之宣告。已詳敘其調查、取捨證據之
結果及憑以認定犯罪事實之心證理由。並就上訴人否認犯行之供
詞及其所辯各語認非可採，予以論述及指駁。從形式上觀察，原
判決關於公文書登載不實及偽造私文書論罪部分尚無足以影響判
決結果之違背法令情形存在。上訴意旨略稱：(1)本件上訴人所涉
原判決附表（下稱附表）所載四輛汽車（下稱系爭汽車），均經
監理單位仔細檢驗後重領車牌，專業人員猶遭矇騙，可見其手法
高明，上訴人自難以肉眼辨識相關文件係偽造，原判決不採此有
利上訴人之證據，並未說明理由，而以相關證件及車身號碼經科
學鑑定係偽造，推測上訴人「明知」其係偽造，乃據以論罪，於
法有違。(2)系爭汽車中，僅「勞蔚明」之警詢筆錄及贓物認領保
管收據由王文慶簽名，其餘均由車主簽名，經王文慶陳述在卷，
且當時值春安工作期間，王文慶又係上訴人任職派出所轄區居民
，車主亦告知後續手續委由王文慶處理，上訴人不疑有他，而遭
王文慶矇騙，並無明知不實而登載於所掌公文書情事。(3)上訴人
當時擔任台北市政府警察局中山分局（下稱中山分局）門崗警衛
，值勤方式為「執勤三小時，待命服勤三小時，再執勤三小時，
續待命服勤三小時」，並需在分局內服勤，而中山分局內規須於
四小時內輸入尋獲失車資料，上訴人為求績效因而未於下勤後輸
入，行為或有失當，但無犯罪之意圖等語。惟按：採證認事、取
捨證據及證據證明力之判斷，乃事實審法院之職權，苟其採證認
事之論斷無違證據法則，即不容任意指為違法。原判決對於認定
上訴人有本件偽造私文書、公務上登載不實文書等犯行，係以：
(一)、系爭汽車並未於附表所載時間尋獲，車主亦前往警局辦理尋
獲手續，有車主賴旺才、勞蔚明於警局之供述及車主特力股份有
限公司、有容彩藝事業股份有限公司失竊車輛之查詢資料在卷可
稽。(二)、警察機關查（尋）獲失竊之汽、機車後，係依據失車檔
車主報案時所留之電話，通知車主前來領車，而車主遺失或未帶
失竊四聯單時，處理員警應於查明車主之身分後製作尋獲筆錄、
填製尋獲四聯單及贓物認領保管單後發還失車；若車主或受委託
人主動向警察機關報案尋獲失竊車輛，除依前揭規定外並須檢附
委託書及報案人身分證明，有內政部警政署刑事警察局民國九十
一年三月二十八日刑偵字第０九一００五四一六五號函在卷可憑
；上訴人身為基層警員，對警詢筆錄及車輛尋獲證明單上應由本
人簽名，自當知之甚詳，然其於本案案發後之八十八年三月五日
自行書寫之報告書，已坦承系爭汽車尋獲時，僅由車主一人開車
至警局向其報案等情，於第一審並自承：車輛尋獲證明單當事人
欄均係由王文慶簽名捺印，筆錄亦由王文慶簽名，王文慶於偵審
中亦均供稱：伊向上訴人辦理車輛尋獲手續，警詢筆錄、尋獲證
明單都是伊簽名等語，足認上訴人承辦系爭汽車之尋獲手續，均
係由王文慶一人開車至警局向其報案，其處理程序，並與上開規
定不符。(三)、上訴人請警員于世龍、陳力源協助辦理車輛尋獲手
續時，于世龍、陳力源均未曾見過上訴人所稱之「車主」，經其
等供述在卷，是否確有上訴人所謂自稱「車主」之人親自前往警
局辦理車輛尋獲手續，容有可疑。且王文慶並非車主，倘車主有
事先行離去而委其辦理，上訴人身為警察，自應知悉王文慶既非
原車主，又未提出委託書，自不能代原車主辦理車輛尋獲手續，
並冒用原車主名義簽署相關資料，是上訴人所辯：車主事忙先行
離開，委由王文慶辦理等語，無非飾卸之詞，不足採信。(四)、有
關員警受理（或尋獲）失竊車輛，原依規定應於「二十四小時內
將資料輸入電腦」，但自八十八年五月間依台北市政府警察局八
十八年六月三日北市警刑紀字第八八二三六二六五００號函轉內
政部警政署規定，將輸入時限縮短，改為「二十三小時內輸入電
腦」，並無所謂內規規範，起算時間係依據所開立四聯單上登記
之報案（或尋獲）時間，且中山分局八十七年十二月至八十八年
二月間，門崗勤務執勤方式是制服崗，以執勤三小時，待命服勤
三小時，再執勤三小時，續待命服勤三小時，待命位置係在中山
分局內各等情，有中山分局九十年七月三十一日北市警中分督字
第九０六三五八五００號函可稽，上訴人服門崗勤務時，仍可自
行或委請其他同事前往中山分局警備隊，將車輛尋獲資料輸入電
腦，並無上訴人所稱：若於製作尋獲車輛筆錄或贓物認領保管收
據時即將報案時間填入，必無法於四小時內完成電腦輸入之情事
。(五)、綜上，足認上訴人與同案被告王文慶確實明知系爭失竊汽
車之原車主均未尋獲車輛，亦未至警局製作尋獲筆錄，竟偽造渠
等尋獲車輛之警詢筆錄等，並委請不知情之同事填寫贓物認領保
管收據等資料，顯見主觀上係明知為不實之事項，仍登載於其公
務上所掌之公文書，並交警局保管，或交予王文慶至明，犯行堪
以認定各等情。經敘明認定之依據及理由，其推理論斷衡諸經驗
及論理等證據法則皆無違背，尚無違法情事。至於王文慶於原審
供稱：只有「勞蔚明」之警詢筆錄及贓物認領保管收據上「勞蔚
明」部分係其所簽云云，與原判決上引卷證資料不符，難以遽信
，原判決不予採取，縱未說明理由，於判決結果無影響，自與得
執為第三審上訴理由之違法情形，不相適合。經核其餘上訴意旨
，係置原判決所為明白論斷於不顧，仍持已為原判決指駁之陳詞
，專憑己意再事爭辯，或任意指摘原判決違法，難認已符合首揭
法定之第三審上訴要件。本件關於公文書登載不實及偽造私文書
部分之上訴違背法律上之程式，應予駁回。又公文書登載不實及
偽造私文書部分之上訴既不合法，應從程序上予以駁回，其餘與
上開重罪部分有刑法修正前牽連犯裁判上一罪關係之刑法第二百
十六條、第二百十二條之輕罪部分，即不得再行上訴，應併予駁
回。
據上論結，應依刑事訴訟法第三百九十五條前段，判決如主文。
中    華    民    國  九十七  年    十    月   三十   日
                      最高法院刑事第十庭
                          審判長法官  邵  燕  玲
                                法官  李  伯  道
                                法官  孫  增  同
                                法官  李  英  勇
                                法官  陳  東  誥
      本件正本證明與原本無異
                                      書  記  官
中    華    民    國  九十七  年   十一   月    四    日
                                                     Ｍ


司法院資訊處製作；財團法人民間司法改革基金會備份。
